臺灣彰化地方法院刑事判決　　　　　　100年度交易字第265號
公　訴　人　臺灣彰化地方法院檢察署檢察官
被　　　告　梁智凱
上列被告因過失致死案件，經檢察官提起公訴（100年度偵字第
3644號），本院判決如下：
    主    文
梁智凱因過失致人於死，處有期徒刑陸月，如易科罰金，以新臺
幣壹仟元折算壹日。緩刑參年。
    犯罪事實
一、梁智凱於民國99年10月10日晚間，駕駛車牌號碼DM-1736號
    自用小客車，沿彰化縣福興鄉○○路由東往西方向行駛，嗣
    於同日晚間11時5分許，行經彰化縣福興鄉○○路1段719號
    前時，本應注意行車速度，依速限標誌或標線之規定，無速
    限標誌或標線者，行車時速不得超過50公里；且應注意車前
    狀況，隨時採取必要之安全措施，而依當時天候為晴天，夜
    間有照明，柏油路面乾燥並無缺陷，道路無障礙物及視距良
    好等情況，並無不能注意之情事，竟疏未注意其車前狀況，
    並減速慢行至該處速限範圍內，適王登彬疑似於酒後騎乘車
    牌號碼HB6-057號重型機車行至該處時，因不明原因人車倒
    地，致梁智凱駕駛前開自用小客車以時速80公里之速度經過
    時，因閃避不及，不慎撞擊並輾壓倒臥於車道上之王登彬，
    致王登彬受有輾壓傷、多器官挫傷等傷害，經送醫急救仍因
    出血性休克不治死亡。嗣梁智凱於肇事後留在現場，並於有
    偵查權限之人知悉犯罪人之前，主動向到場處理員警陳明其
    係肇事者，而自首接受裁判。
二、案經王登彬之子王弘亨告訴及彰化縣警察局鹿港分局報告臺
    灣彰化地方法院檢察署檢察官相驗後，由臺灣彰化地方法院
    檢察署檢察官偵查起訴。
    理    由
壹、證據能力部分：
一、按被告以外之人（包括證人、鑑定人、告訴人、被害人及共
    同被告等）於審判外之陳述雖不符刑事訴訟法第159條之1至
    之4等4條之規定，而經當事人於審判程序同意作為證據，法
    院審酌該言詞陳述或書面陳述作成時之情況，認為適當者，
    亦得為證據；當事人、代理人或辯護人於法院調查證據時，
    知有刑事訴訟法第159條第1項不得為證據之情形，而未於言
    詞辯論終結前聲明異議者，視為有前項之同意；此於同法第
    159條之5定有明文。立法意旨在於傳聞證據未經當事人之反
    對詰問予以核實，原則上先予排除。惟若當事人已放棄反對
    詰問權，於審判程序中表明同意該等傳聞證據可作為證據；
    或於言詞辯論終結前未聲明異議，基於尊重當事人對傳聞證
    據之處分權，及證據資料愈豐富，愈有助於真實發見之理念
    ，且強化言詞辯論主義，使訴訟程序得以順暢進行，上開傳
    聞證據亦均具有證據能力。茲查，本件檢察官、被告梁智凱
    對於以下本案卷內相關證人之證述（含書面陳述）之證據能
    力於本院審判期日中均未就證據能力有所爭執，且迄至言詞
    辯論終結前亦未聲明異議，且上述證人之證述（含書面陳述
    ）亦經本院於審理期日中逐一提示、朗讀，並告以要旨，本
    院復審酌相關證人證述筆錄之製成，並無證據顯示有何違背
    程序規定情事，依據上述之說明，均應具有證據能力。
二、至本案其餘非供述證據，檢察官、被告亦不爭執證據能力，
    本院審酌該等證據作成及取得之程序均無違法之處，是後述
    所引用證據之證據能力均無疑義，合先敘明。
貳、實體方面：
一、訊據被告梁智凱對於前開犯罪事實均坦承不諱，核與證人即
    現場目擊者李志欣、證人即告訴人王弘亨於警詢及偵查中、
    證人即到場處理員警顏思齊於偵查中證述情節相符，並有彰
    化縣警察局鹿港分局相驗案件初步調查報告暨報驗書、彰化
    縣警察局受理各類案件紀錄表、道路交通事故調查報告表（
    一）、（二）、道路交通事故現場圖、道路交通事故當事人
    酒精測定紀錄表、彰化縣警察局刑案現場勘察報告及後附照
    片、彰化縣警察局鹿港分局交通分隊職務偵查報告書及後附
    監視器翻拍畫面、內政部警政署刑事警察局99年11月12日刑
    醫字第0990151538號鑑定書、現場及車損照片等件附卷可稽
    （參臺灣彰化地方法院檢察署99年度相字第703號相驗卷第3
    、10至15、19至28、68至74、80至85、96頁）；又被害人王
    登彬確係因本件交通事故而受有輾壓傷、多器官挫傷等傷害
    ，致因出血性休克而生死亡之結果，亦經檢察官督同檢驗員
    相驗及法醫解剖鑑定明確，有財團法人彰化基督教醫院鹿基
    分院到院前心跳停止病歷摘要、臺灣彰化地方法院檢察署相
    驗屍體證明書、檢驗報告書、相片、勘驗筆錄及法務部法醫
    研究所（99）醫剖字第0990005957號解剖報告書、（99）醫
    鑑字第0991103605號鑑定報告書、100年3月17日法醫理字第
    100000937號函等件在卷可憑（參同上相驗卷第18、36至45
    、50、52至65、99至110、112、120頁）。且按行車速度，
    依速限標誌或標線之規定，無速限標誌或標線，行車時速不
    得超過50公里；另汽車行駛時，駕駛人應注意車前狀況及兩
    車併行之間隔，並隨時採取必要之安全措施，道路交通安全
    規則第93條第1項第1款、第94條第3項分別訂有明文。被告
    既自承領有小型車普通駕駛執照（參同上相驗卷第6頁），
    自應知悉並注意上述道路交通安全規定，而依卷附之道路交
    通事故調查報告表（一）所示，本件案發當時天候為晴天，
    夜間有照明，柏油路面乾燥無缺陷，無障礙物、視距良好，
    速限為50公里，被告並無不能注意之情形，竟疏未注意其車
    前狀況並按速限行駛，以致閃避不及撞擊被害人王登彬，其
    對於本件車禍之發生，顯有過失。且本件經送請臺灣省彰化
    縣區車輛行車事故鑑定委員會鑑定結果，亦認：「梁智凱駕
    駛自小客車超速行駛且未注意車前狀況，隨時採取必要之安
    全措施，撞擊倒地之人、車，為肇事原因。」等語，有該委
    員會於100年6月28日以彰鑑字第1005601514號函送之鑑定意
    見書附卷可憑（參100年度偵字第3644號偵查卷第8至11頁）
    ，益徵被告對於本件車禍之發生確有疏失，且被告之過失行
    為與被害人之死亡結果間，具有相當因果關係甚明。綜上所
    述，本件事證明確，被告犯行，堪予認定。
二、核被告所為，係犯刑法第276條第1項之過失致死罪。查，被
    告於肇事後留在現場，並於警察到場詢問時，主動向警承認
    其為肇事者，而向警自首並接受裁判，業據被告供明在卷，
    並有道路交通事故肇事人自首情形紀錄表1份可資為憑（參
    同上相驗卷第16頁），應認被告係於為警發覺其本案過失致
    人於死犯嫌前，即主動在現場向警自首而接受裁判，被告既
    符合刑法第62條前段自首之規定，爰依法減輕其刑。爰審酌
    被告行車未遵守交通規則而過失致人於死之行為，雖非如故
    意行為之惡性重大，但被告對於本案車禍之發生，確實具有
    前揭過失，並造成被害人死亡之悲劇，被害人家屬之精神、
    心理亦因之受嚴重創傷，內心之悲痛、遺憾，經久難以平息
    、彌補；被告前無刑案犯罪紀錄，有臺灣高等法院被告前案
    紀錄表1份在卷可稽，素行尚佳；惟自承先前曾與他人發生
    僅有車損之車禍，竟仍未多加注意用路安全，貪圖一時方便
    ，高速行駛於市區道路，致無法同前方其他駕駛人一樣得即
    時反應避免憾事，實值非難；及審酌被告之過失程度、肇事
    之情節；被告已與被害人家屬達成和解，賠償被害人家屬新
    臺幣320萬元（含強制責任險），業據被告供明在卷，並有
    彰化縣福興鄉調解委員會調解書在卷可稽（參同上偵查卷第
    3頁）；及被告犯罪後坦承犯行等一切情狀，量處如主文所
    示之刑及諭知易科罰金之折算標準。末查，被告前未曾受有
    期徒刑以上刑之宣告，有臺灣高等法院被告前案紀錄表1份
    在卷可憑，其因一時疏失，致罹刑章，且事後亦與被害人家
    屬達成和解，經此偵審科刑之教訓後，當知所警惕，信無再
    犯之虞，本院因認上開對其所宣告之刑，以暫不執行為適當
    ，爰併諭知緩刑3年，以啟自新。
據上論斷，應依刑事訴訟法第299條第1項前段，刑法第276條第1
項、第62條前段、第41條第1項前段、第74條第1項第1款，刑法
施行法第1條之1第1項、第2項前段，判決如主文。
本案經檢察官陳隆翔到庭執行職務。
中    華    民    國   100    年    8     月    31    日
                  交通法庭            法  官  蔡家瑜
以上正本證明與原本無異。
如不服本判決應於收受判決後10日內向本院提出上訴書狀，並應
敘述具體理由；其未敘述上訴理由者，應於上訴期間屆滿後20日
內向本院補提理由書(均須按他造當事人之人數附繕本)「切勿逕
送上級法院」。
告訴人或被害人對於判決如有不服具備理由請求檢察官上訴者，
其上訴期間之計算係以檢察官收受判決正本之日期為準。
中    華    民    國   100    年    8     月    31    日
                                      書記官  吳芳儀
附錄論罪科刑法條：
中華民國刑法第276條
因過失致人於死者，處2年以下有期徒刑、拘役或2千元以下罰金
。
從事業務之人，因業務上之過失犯前項之罪者，處5年以下有期
徒刑或拘役，得併科3千元以下罰金。